【裁判字號】    97,交聲,2647
【裁判日期】    971128
【裁判案由】    交管條例聲異
【裁判全文】
臺灣板橋地方法院交通事件裁定        97年度交聲字第2647號
原處分機關  交通部公路總局臺北區監理所蘆洲監理站
異  議  人
即受處分人  甲○○  24歲民.
上列異議人因違反道路交通管理處罰條例案件，對於交通部公路
總局臺北區監理所蘆洲監理站於民國97年9 月26日以北監蘆字第
裁46-C00000000號所為之裁決處分（原舉發案號：臺北縣政府警
察局97年8 月25日北縣警交字第C00000000 號），聲明異議，本
院裁定如下：
    主  文
異議駁回。
    理  由
一、原處分意旨略以：異議人即受處分人甲○○駕駛所有之車牌
    號碼CMP-096 號重型機車，於民國（下同）97年8 月25日17
    時15分許，行經有燈光管制號誌之臺北縣三重市○○路○ 段
    與中寮街口之際，闖越紅燈（左轉重新路方向），適經原舉
    發機關臺北縣政府警察局三重分局執勤員警發現，原舉發機
    關遂依道路交通管理處罰條例第53條第1 項之規定，以北縣
    警交字第C00000000 號舉發違反道路交通管理處事件通知單
    （下稱舉發通知單）當場掣單舉發，嗣異議人不服，曾於同
    年月27日向原處分機關提出陳述，經原處分機關函轉原舉發
    機關查處無誤後，原處分機關爰依道路交通管理處罰條例第
    53條第1 項之規定，以北監蘆字第裁46-C00000000號違反道
    路交通管理事件裁決書（下稱裁決書），裁處異議人罰鍰新
    臺幣（下同）1 千8 百元，並依同條例第63條第1 項第3 款
    之規定（裁決書漏載第1 項第3 款），記違規點數3 點。
二、異議意旨略以：伊當日被開罰單，已清楚跟當時警員說明，
    是迴轉不是左轉，且員警攔停並沒有任何物證，完全單憑員
    警一句話，實在無法接受云云，爰依法請求撤銷原處分。
三、按道路交通管理處罰條例所稱之汽車，包括機器腳踏車，道
    路交通管理處罰條例第3 條第8 款定有明文。次按汽車駕駛
    人，行經有燈光號誌管制之交岔路口闖紅燈者，處新臺幣（
    下同）1 千8 百元以上5 千4 百元以下罰鍰；又汽車駕駛人
    駕駛汽車違反道路交通管理處罰條例第53條規定者，除應依
    該條所規定之罰鍰處罰外，並予記違規點數3 點，道路交通
    管理處罰條例第53條第1 項、第63條第1 項第3 款分別定有
    明文。
四、經查：
（一）本件原處分機關係以受處分人即異議人甲○○駕駛所有之
      車牌號碼CMP-096 號重型機車，於97年8 月25日17時15分
      許，行經有燈光管制號誌之臺北縣三重市○○路○ 段與中
      寮街口之際，闖越紅燈（左轉重新路方向），適經原舉發
      機關臺北縣政府警察局三重分局執勤員警發現，原舉發機
      關遂依道路交通管理處罰條例第53條第1 項之規定，以北
      縣警交字第C00000000 號舉發通知單當場掣單舉發，嗣異
      議人不服，曾於同年月27日向原處分機關提出申訴，經原
      處分機關函轉原舉發機關查處無誤後，原處分機關爰依道
      路交通管理處罰條例第53條第1 項之規定，以北監蘆字第
      裁46-C00000000號裁決書，裁處異議人罰鍰1 千8 百元，
      並依同條例第63條第1 項第3 款之規定（裁決書漏載第1
      項第3 款），記違規點數3 點等情，此有舉發通知單、裁
      決書、陳述書、臺北縣政府警察局三重分局97年9 月16日
      北縣警重交申字第0970045389號函各1 紙附卷可按。
（二）異議人雖以上開情詞置辯，並陳稱：伊當時是從重新路3
      段要迴轉重新橋，不是左轉云云。惟查，異議人確於前開
      時、地有前揭之違規事實，業據證人即本件執勤舉發之員
      警楊恒展於本院審理中具結證述屬實，其證稱：「（問：
      本件是否你舉發？舉發當時情形為何？）是我舉發。當時
      異議人確實是紅燈左轉，異議人從三重市○○街左轉重新
      路3 段往新莊方向，當時中寮街之交通號誌為紅燈，舉發
      當時天色還看得很清楚，燈號也很明亮，我距離異議人約
      30至40公尺，當時我確實親眼目賭異議人是紅燈左轉，不
      是迴轉。」等語明確（見本院97年11月3 日訊問筆錄第1
      至2 頁），並庭呈重新路和中寮街口之現場照片3 張附卷
      可稽。徵諸證人之證言，以證人楊恒展係臺北縣政府警察
      局三重分局之警員，平日職司犯罪偵查及道路交通管理、
      維護交通秩序之指揮稽查等工作，其與異議人間，素昧平
      生又無怨隙，殊無甘冒偽證罪責，故為不實舉發之理由存
      在。再者，證人就舉發經過能連續詳細陳述，且前後並無
      矛盾之處，且與異議人相距不過僅30至40公尺之距離，另
      舉發當日天色未暗，視距良好，燈號也很明亮，是證人就
      舉發之經過應無誤判之虞，是本件係依法取締，並無任何
      違誤之處。
（三）再者，考量交通違規行為又多屬迅速、稍縱即逝及不可回
      復等特性，舉發機關或原處分機關若能提出更多之法定證
      據方法，例如人證、書證、物證等證據資料以供司法審查
      之交通法庭加以判斷該交通違規行為之存否，自屬允當，
      惟若因前揭交通違規行為特性而無法提供更多相關之書證
      、物證時，則舉發員警於司法審查之訴訟程序上立於證人
      之地位而證述其當時親身目擊及見聞之交通違規行為經過
      ，亦屬於法定證據方法之一之人證證述，於法亦不有違，
      並不以提出採證照片為唯一之證據方法，至於舉發員警立
      於證人之地位所為之證述是否可採，此乃交通法庭依經驗
      及論理法則判斷其證明力為何而得否採擇之心證層次，斷
      不可以舉發員警作為證人之所述，因不可能反於其先前所
      為舉發而認均不可採，而全盤否定其立於證人地位所為之
      陳述。故於本件違規事件中，舉發員警楊恒展於本院訊問
      中既已居於證人之地位具結陳述其所親身目擊及見聞本件
      異議人駕駛上開重型機車在臺北縣三重市○○路○ 段與中
      寮街口有闖紅燈之違規行為，其證言應屬可信。
（四）另異議人以員警未曾提出任何相關之人證、物證云云，然
      查異議人既未能就執勤警員之舉發有誤提出任何相關證據
      以供調查，本院經查亦無任何證據足資證明員警有捏造事
      實違法取締之情事，則執勤警員本其維護交通秩序、安全
      職責所為之舉發，自應受到合法、正確之推定。因而，異
      議人空言否認前開違規事實，所辯不足採信，應依法裁罰
      。末查，執行勤務警員掣單舉發違反道路交通管理處罰條
      例所列之違規事實，本質上為行政處分，係公務員基於職
      務上權力，依法就特定之具體事件所為具有公法上效果之
      單方行政行為，基於公務員為公法上行為具有公信力之原
      則，該行政處分當可被推定為真正，其據以依法處分之事
      實認定亦為真正無誤。反之，若謂公務員一切行政行為均
      須預留證據以證其實，則國家行政勢必窒礙難行，據此，
      刑事訴訟法就犯罪證據有關之規定中與屬行政秩序罰之交
      通違規裁罰本質不合之部分，自不在準用之列。本此公信
      原則，立法者以道路交通管理處罰條例第92條第3 項之授
      權，賦予行政機關訂定違反道路交通管理事件統一裁罰基
      準及處理細則，使執勤員警得當機處分，以達其維護交通
      秩序、安全之行政目的。再者，本件證人楊恒展與異議人
      素不相識，亦無怨隙，應無甘冒自身觸犯偽證罪之風險而
      設詞誣攀異議人之理，且交通警員製單舉發違反道路交通
      處罰條例所列之違規事實，本質上係公務員依法執行職務
      之行為，如有枉法構陷或為不實記載之行為，亦需負擔嚴
      厲之刑事責任，國家並以此擔保公務員能忠實執行職務，
      如無其他證據顯示舉發警員有誤認或故意構陷之情事時，
      尚難以舉發警員無法提出其他證據佐證，即認其所述不可
      採信，故證人楊恒展上開證述，應屬可採。是異議人之違
      規行為，堪予認定，應依法裁決。
五、綜上，異議人確有上揭闖紅燈之違規事實，既可認定。原處
    分機關依據道路交通管理處罰條例第53條第1 項及同條例第
    63條第1 項第3 款之規定及違反道路交通管理事件統一裁罰
    基準表規定，裁處罰鍰新臺幣1 千8 百元及記違規點數3點
    ，即無任何違誤，自應予維持。本件異議為無理由，應予駁
    回。
六、據上論斷，應依道路交通管理處罰條例第87條第2 項，道路
    交通案件處理辦法第19條，裁定如主文。
中    華    民    國    97    年    11    月    28    日
                      交通法庭  法  官  吳幸娥
以上正本證明與原本無異
如不服本裁定應於送達後5日內向本院提出抗告狀
                                書記官  陳靜怡
中    華    民    國    97    年    11    月    29    日


司法院資訊處製作；財團法人民間司法改革基金會備份。
